臺灣臺北地方法院刑事判決　　　　　　　　　　　　　九十年度易字第一五七八號
　　公　訴　人　臺灣臺北地方法院檢察署檢察官
　　被　　　告　丁○○
　　選任辯護人　林文淵
右列被告因竊盜案件，經檢察官聲請以簡易判決處刑書（八十九年度偵字第一九二○
一號），本院簡易庭認不宜以簡易判決處刑移送前來，經本院以通常程序審理，判決
如左：
    主  文
丁○○連續竊盜，處有期徒刑參月，如易科罰金，以參佰元折算壹日；緩刑貳年，緩
刑期內付保護管束。
    事  實
一、丁○○為中度精神分裂症患者，竟基於意圖為自己不法之所有之概括犯意，自民
    國八十八年二月間某日起至同年四月中旬某日止，連續於如附表各編號所示之時
    間，在臺北市文山區景美溪河濱籃球場，趁如附表各編號所示在球場上打籃球之
    被害人不注意之際，竊得其等置於籃球架或球場旁如附表各編號所示之手錶。嗣
    因丁○○另涉犯強盜罪嫌，為警於同年七月三日下午三時許搜索其位於臺北市○○區○○路六十一號住處，當場查獲如附表各編號所示之手錶，並由警方在上述
    籃球場張貼公告，經被害人到警局認領手錶，始悉上情。
二、案經臺北縣政府警察局永和分局報告臺灣臺北地方法院檢察署檢察官偵查起訴。
    理  由
一、訊據被告丁○○矢口否認有右揭竊盜犯行，辯稱：該等手錶都是伊買來或撿來的
    ，到警局認領手錶的人都是貪圖手錶去冒領云云。選任辯護人為被告辯護稱：(一)
    辛○○等十六人之警訊筆錄為訴訟外之陳述，屬傳聞證據；(二)贓物認領保管單只
    為保管贓物之證明書，無從認定認領保管之人即為所有人，保管單上註明冒領需
    負法律責任，可知可能有冒領之情事，又辛○○等十六人之贓物認領保管單並未
    註明失竊手錶之時地；(三)證人辛○○等十六人對於所認領手錶之來源，均無法提
    出證據證明，況證人己○○已證稱其未遺失、認領手錶，僅在贓物認領保管單及
    筆錄上簽名；(四)證人卯○○證稱其不知手錶是被偷或遺失，證人壬○○在被告另
    案竊盜案件中證稱其手錶是自己掉的，證人巳○○答稱是離開時要去拿找不到或
    走了忘記拿已不記得；(五)本案並無被告行竊之證據，辛○○等人又稱未看過被告
    ，並無具體證據證明被告有行竊該等手錶云云。
二、經查：
  (一)按我國刑事訴訟法採自由心證主義，對於證據之種類並未設有限制，關於證據之
    蒐集與調查，並不限於法院及檢察官始得為之，司法警察官或司法警察亦有協助
    檢察官偵查犯罪之職權，其依法定程序所製作之詢問筆錄，即屬刑事訴訟法第一
    百六十五條第一項所規定，可為證據之筆錄之一種，自亦得採為認定犯罪事實之
    證據資料，法院依直接審理方式，顯示於公判庭加以調查，並經提示予被告言詞
    辯論者，即有證據能力（最高法院七十二年台上字第一二○三號判例意旨、八十
    五年度台上字第一三八八號裁判意旨參照）。查被害人未○○、子○○、庚○○
    、甲○○、乙○○、壬○○、丑○○、丙○○、林天民、蔡瑞龍、寅○○、辰○○及卯○○等十三人之警訊筆錄及其等在警局簽具之贓物認領管單，業經本院提
    示予被告為言詞辯論，自均有證據能力。
  (二)被害人未○○、子○○、庚○○、甲○○、乙○○、壬○○、丑○○、丙○○、
    戊○○、蔡瑞龍、寅○○、辰○○、卯○○等十三人所有如附表各編號所示之手
    錶，確實於如附表各編號所示之時間、地點失竊，業據其等分別於警訊、本院調
    查及本院囑託臺灣高雄地方法院訊問時結證甚詳，證人未○○證稱：其於附表編
    號一所示之時間，與朋友壬○○等人到臺北市文山區景美溪河濱籃球場打球，其
    與壬○○將手錶放在塑膠袋裡置於球場旁，打球時可以看到手錶，但在打球沒有
    注意看，要回家時發現手錶不見，有在附近找但沒找到，其手錶每個指針有十二
    個星座，舊的皮製錶帶，所以認領時認得出來等語；證人壬○○證稱：其於附表
    編號二所示之時間與未○○等朋友去上址籃球場打球，打球時把錶拿下來，放在
    塑膠袋裡與毛巾放在一起，放在籃球場旁邊地上，打完球要回去拿時，發現手錶
    不見，其手錶品牌為OMEGA，錶面很薄係白色有OMEGA圖樣，錶帶是鐵製銀色，沒
    有秒針，在景美夜市購得等語；證人子○○證稱：其於附表編號三所示之時間去
    上址籃球場打球時，將手錶置於籃球架旁遭竊，價值約一千元，其到警局有指認
    領回自己之手錶等語；證人庚○○證稱：其於附表編號四所示之時間去上址籃球
    場打球時，將手錶置於籃球場旁，打完球發現手錶被竊，其到警局有指認領回自
    己之手錶等語；證人甲○○證稱：其於附表編號五所示之時間，與大嫂巳○○等
    人到臺北市文山區景美溪河濱籃球，打球時將手錶放在衣服上面放在籃球架下，
    跟外套放在一起，打完球要去拿手錶就發現手錶不見了，衣服還在，手錶放置之
    地點在球場範圍內，打球時可以看得到，其看到警局在籃球場貼的公告，去認領
    的，手錶剛買不久，蠻新的，錶顏色、形式都與其遺失的一樣，可確定是伊的等
    語；證人乙○○證稱：其於附表編號六所示之時間去上址籃球場打球，將手錶置
    於籃球場旁，打完球發現手錶被竊，其到警局有指認領回自己之手錶等語；證人
    丑○○證稱：其於附表編號七所示之時間去上址籃球場打球，把手錶及衣服放在
    籃球架旁，打球時可以看得到手錶，打完球去買東西喝，當時球場上還有人，回
    來時衣服被翻得亂七八糟，手錶就不見了，其在周圍找但沒找到，後來又去該球
    場打球，看到公告就去警局認領手錶，其手錶品牌是 Seednet，錶帶是藍色，因
    為太鬆自己有打洞，錶面有一些小刮痕，錶是朋友送的等語；證人丙○○證稱：
    其於附表編號八所示之時間，與朋友三人到臺北市文山區景美溪河濱籃球打球，
    手錶在打球時拿下來與衣服一起放在籃球架下面，打完球要走時，就看不到手錶
    了，衣服還在，放置手錶距離與其等活動地點很近，打球時可以看得到。後來看
    到籃球架上永和分局有貼公告，如有失竊東西可去認領，就到警局認領手錶，依
    照樣式、刮痕都一樣來確認領回手錶等語；證人寅○○證稱：其於八十八年三、
    四月間與吳姓友人「阿隆」（即丙○○）去上址籃球場打球，其等將手錶放在衣
    服上置於籃球架下，打球時可以看得到手錶，但因打球沒有注意，後來發現手錶
    遺失有繞球場一圈找，之後又到該球場看到公告就去警局認領，其手錶品牌為OM
    EGA ，屬於運動表，錶面有三個小時鍾，錶殼及錶帶都是銀白色，價值六千餘元
    ，「阿隆」的手錶當時也遺失，後來也有找回來等語；證人戊○○證稱：其於附
    表編號十所示之時間去上址籃球場打球，將手錶置於籃球場旁，打完球發現手錶
    被竊，手錶之品牌是精工錶，其到警局有指認領回自己之手錶等語；證人蔡瑞龍
    證稱：其與巳○○等人去上址籃球場打球，把手錶放在籃球架下，打球時可以看
    到手錶，但沒有注意看，要離開時發現手錶不見，後來又去該籃球場，看到公告
    就去警局認領，其手錶係在地攤買，款式是運動手錶，可確定所認領的手錶是伊
    所有等語；證人辰○○證稱：其與辛○○等人去上址籃球場打球，把手錶、背包
    及衣服放在籃球架旁邊，要走的時候就發現手錶不見，但皮包跟錢都還在，後來
    又去該籃球場，看到有公告就去警局認領，其手錶是在夜市買的，認領時可以確
    認是自己的手錶等語；證人卯○○證稱：其於附表編號十三所示之時間去上址籃
    球場打籃球，手錶脫下來放在球場內籃球架下面，打完球去籃球架下面看，手錶
    已經不見了，打球時可以看到放手錶的地方，其手錶係在路邊攤買的，價值八百
    元左右，去認領時，一看就認出是伊遺失的手錶等語。由上各情足徵，被害人等
    打球時均將手錶置於其等管領力所及之範圍，甚至與自己之背包、衣物同置一處
    ，惟在打完球要離開時，卻發現手錶已不見蹤影，但其他物品仍在原地，且有被
    翻動之跡象，則被害人等之手錶顯係遭人竊取，而非自己遺失甚明。又被害人等
    至臺北縣政府警察局永和分局認領手錶及製作筆錄之過程，業經製作筆錄之警員
    柯乃清、午○○、癸○○到庭結證詳確，與被害人等所陳互核相符，並有贓物認
    領保管單十三紙在卷可佐被害人等確已將失竊之手錶領回。另參以被害人所認領
    手錶之價值從新臺幣（下同）五百元至六千餘元不等，價值非鉅，倘非被害人確
    實失竊手錶，實無花費勞力、時間、費用往返警局認領手錶並製作筆錄，復於本
    院調查時到庭結證如虛偽陳述願受偽證罪處罰之理。況被害人等於本院調查時就
    其等與親友至臺北市文山區景美溪河濱籃球場打籃球之細節、手錶放置之位置、
    發現手錶失竊後之處理方式、看見球場之公告後前往警局認領手錶等過程均一一
    詳述，並無矛盾，從而被害人所為上開證詞，應堪採信。而被告雖辯稱被害人等
    係冒領手錶云云，然未舉證以實其說，尚乏依據。
  (三)次查，被告於本院調查時業已供稱：其有看到手錶是打球的人放在籃球架底下；
    其拿了哪些人的手錶自己很清楚，因為有在一起打籃球等語（參本院九十年十二
    月十七日訊問筆錄）；其在撿手錶時，籃球場上的人根本不是被害人等語（參本
    院九十一年三月十三日訊問筆錄），足見被告在臺北市文山區景美溪河濱籃球場
    時，有特別留意在球場上打球之人，且其明知手錶係在球場上打籃球之人所有，
    卻未經其等同意，趁其等打球不注意之際竊取手錶，其所為顯係竊盜行為甚明，
    是其辯稱手錶是買來或撿來的云云，自不足採信。
  (四)至被告辯稱被害人等對於所認領手錶之來源，無法提出證據證明云云，然而被害
    人等既在臺北市文山區景美溪河濱籃球場打球時手錶遭竊，被告又係趁在球場上
    打球之人不注意之際而竊得其等手錶，顯見被害人等之手錶係被告所竊取至為顯
    然。又被害人等認領手錶並無虛偽之情事，俱如前述，是其等所認領手錶之來源
    如何，即與本案無涉，所辯自不足為被告有利之認定。
  (四)綜上所述，被告以上開情詞置辯，不足採信。本件事證明確，被告犯行堪以認定
    應依法論科。
二、核被告丁○○所為係犯刑法第三百二十條第一項之普通竊盜罪。被告先後多次犯
    行，時間緊接，手法相同，觸犯構成要件相同之罪名，為連續犯，應依刑法第五
    十六條規定以一罪論，並加重其刑。查被告為中度精神分裂症患者，有中華民國
    身心障礙手冊影本一紙附卷可稽，經本院函囑三軍總醫院鑑定被告於行為時之精
    神狀態，鑑定結果為：吳員（即被告）表示自八十三年起一直有收集物品的習慣
    ，在收集別人物品時，均為臨時出現之意念，而此一意念來自自己體內的力量，
    為一難以抗拒之強迫性思考，並且未曾考慮任何與此動作有關之後果，且在收集
    他人物品之同時，亦收集親人如母親及弟弟的東西，放置於袋中，足見其判斷力
    及現實感已呈現損害之狀態。由於吳員過去病史中，其衝動怪異行為和自閉性思
    考均類同犯案之模式，而全然不理會後果之衝動行為背後，亦有著病態思考的影
    響。在綜合考慮其疾病慢性化後，其人格遭扭曲，應對模式不當等病理影響下，
    其犯案之行為自可預期。綜合晤談、行為觀察及測驗結果顯示，吳員為精神分裂
    患者，其思考及行為受症狀干擾情形嚴重，已足達到精神耗弱之程度，此有該院
    九十一年一月二十一日（九一）善利字第九一○○九九七號函附精神鑑定報告書
    一件存卷足佐。另參以被告為本件犯行之時間為八十八年二月間至四月間，斯時
    被告已罹精神分裂症，且有強迫性收集物品之行為，足徵被告於為本案行為時，
    因受其精神分裂病症之影響，對於外界事物之判斷能力，已較普通人之平均程度
    顯然減退，是其於行為時顯處於精神耗弱之狀態，爰依刑法第十九條第二項規定
    ，減輕其刑，並先加後減之。爰審酌被告竊得手錶之數目，竊盜之次數，及其行
    為時之精神狀態、生活狀況、智識程度、犯罪後之態度等一切情狀，量處如主文
    所示之刑，並諭知易科罰金之折算標準。又被告前未曾受有期徒刑以上刑之宣告
    ，有臺灣高等法院檢察署刑案紀錄簡覆表一紙在卷可按，因受精神分裂症影響，
    一時失慮，致罹刑章，經此刑之宣告後，當知所警惕而無再犯之虞，本院因認所
    宣告之刑以暫不執行為適當，爰併宣告如主文所示之緩刑，用啟自新。惟被告有
    中度精神分裂症，智慮未週，為確實導正其有正確之法律觀念，預防再度犯罪，
    並提供必要之協助及督促，依其所犯情節認有加以追觀護之必要，爰併依刑法
    第九十三條第一項規定，宣告緩刑期內付保護管束，俾由觀護人予以適當之督促
    ，發揮附條件緩刑制度之立意，以觀後效。末查，被告犯罪後，刑法第四十一條
    業於九十年一月四日修正，同年月十日經總統公布施行，該條第一項規定：「犯
    最重本刑為五年以下有期徒刑以下之罪，而受六個月以下有期徒刑或拘役之宣告
    ，因身體、教育、職業、家庭之關係或其他正當事由，執行顯有困難者，得以一
    元以上三元以下折算一日，易科罰金。但確因不執行所宣告之刑，難收矯正之效
    ，或難以維持法秩序者，不在此限。」比較新舊法之結果，舊法並無更有利於被
    告，依刑法第二條第一項前段規定，應適用裁判時之新法，附此敘明。
三、公訴意旨另以被告尚有先後於八十八年二月某日起至同年四月間竊取己○○、辛○○及巳○○手錶之行為。惟查，證人巳○○於本院調查時已到庭證稱其係在上
    開球場打球回到家後才發現手錶不見等語，證人辛○○亦證稱其從球場回家時沒
    注意到手錶在不在，後來又去打球，看到公告招領手錶，才發現自己的手錶不見
    ，才去認領等語，足見證人巳○○、辛○○係自己將手錶遺忘於球場，尚不能依
    此遽認被告有竊取證人巳○○及辛○○手錶之行為。又證人己○○於本院調查時
    亦到庭證稱其未曾到上開球場打過球，亦未遺失手錶，到臺北縣政府警察局永和
    分局亦未認領手錶等語，足徵證人己○○並無手錶失竊之情事，被告自無竊取證
    人己○○手錶之可能，是被告此部份辯詞尚非子虛。此外復查無其他積極證據足
    認被告有竊取證人巳○○、辛○○及己○○手錶之行為，此部分不能證明犯罪，
    原應為無罪之諭知，惟公訴人認此部份與前開論罪科刑部分有連續犯之裁判上一
    罪關係，爰不另為無罪之諭知。
據上論斷，應依刑事訴訟法第四百五十二條、第二百九十九條第一項前段，刑法第二
條第一項前段、第五十六條、第三百二十條第一項、第四十一條第一項、第十九條第
二項、第七十四條第一款、第九十三條第一項，罰金罰鍰提高標準條例第一條前段、
第二條，判決如主文。
本案經檢察官俞秀端到庭執行職務
中      華      民      國    九十一    年      六      月    二十一    日
                                    臺灣臺北地方法院刑事第八庭
                                        法  官  張筱琪
右正本證明與原本無異。
如不服本判決，應於判決送達後十日內向本院提出上訴狀(應抄附繕本)。告訴人
或被害人如對於本判決不服者，應具備理由請求檢察官上訴，其上訴期間之計算
係以檢察官收受判決正本之日期為準。
                                        書記官  吳一凡
中      華      民      國    九十一    年      六      月    二十七    日
中華民國刑法第三百二十條
 (普通竊盜罪、竊佔罪)
意圖為自己或第三人不法之所有，而竊取他人之動產者，為竊盜罪，處五年以下有期
徒刑、拘役或五百元以下罰金。
意圖為自己或第三人不法之利益，而竊佔他人之不動產者，依前項之規定處斷。
前二項之未遂犯罰之。
附表：
┌──┬──────┬────────┬─────┬───────────
│編號│  時  間    │    地  點      │  被害人  │    竊得物品
├──┼──────┼────────┼─────┼───────────
│一  │八十八年二月│臺北市文山區景美│未○○    │手錶一只（價值約新臺幣
│    │間某日      │溪河濱籃球場旁  │          │二千元）
├──┼──────┼────────┼─────┼───────────
│二  │同右        │同右            │壬○○    │手錶一只（價值約新臺幣
│    │            │                │          │八百元）
├──┼──────┼────────┼─────┼───────────
│三  │同右        │同右址籃球架旁  │子○○    │手錶一只（價值約新臺幣
│    │            │                │          │一千元）
├──┼──────┼────────┼─────┼───────────
│四  │同右        │同右址籃球場旁  │庚○○    │手錶一只
│    │            │                │          │
├──┼──────┼────────┼─────┼───────────
│五  │八十八年二月│同右址籃球架下面│甲○○    │手錶一只（價值約新臺幣
│    │中旬某日    │                │          │五百元）
├──┼──────┼────────┼─────┼───────────
│六  │八十八年二月│同右址籃球場旁  │乙○○    │手錶一只（價值不詳）
│    │間某日      │                │          │
├──┼──────┼────────┼─────┼───────────
│七  │八十八年二月│同右址籃球架旁  │丑○○    │手錶一只（價值約新臺幣
│    │下旬某日    │                │          │二千元）
├──┼──────┼────────┼─────┼───────────
│八  │八十八年三月│同右址籃球架下面│丙○○    │手錶一只（價值約新臺幣
│    │間某日      │                │          │五千元）
├──┼──────┼────────┼─────┼───────────
│九  │同右        │同右址籃球架上  │寅○○    │手錶一只（價值約新臺幣
│    │            │                │          │六千元）
├──┼──────┼────────┼─────┼───────────
│十  │八十八年三月│同右址籃球場旁  │戊○○    │手錶一只（價值不詳）
│    │間某日      │                │          │
├──┼──────┼────────┼─────┼───────────
│十一│八十八年三月│同右址籃球架下  │蔡瑞龍    │手錶一只（價值約新臺幣
│    │下旬某日    │                │          │五百元）
│  │            │                │          │
├──┼──────┼────────┼─────┼───────────
│十二│八十八年四月│同右址籃球架旁  │辰○○    │手錶一只（價值約新臺幣
│    │上旬某日    │                │          │一千三百元）
├──┼──────┼────────┼─────┼───────────
│十三│八十八年四月│同右址籃球架下面│卯○○    │手錶一只（價值約新臺幣
│    │中旬某日    │                │          │八百元）
└──┴──────┴────────┴─────┴───────────
